臺灣高等法院臺中分院刑事裁定
110年度毒抗字第697號
抗  告  人
即受處分人  李伯虞



上列抗告人即受處分人因違反毒品危害防制條例案件，不服臺灣
臺中地方法院110年度毒聲重字第30號中華民國110年5月13日駁
回聲請重新審理之裁定，提起抗告，本院裁定如下：
    主  文
抗告駁回。
    理  由
一、抗告意旨略以：抗告人即受處分人李伯虞（下稱抗告人）聲
    請重新審理時已明確提出法務部業已修正「有無繼續施用毒
    品傾向評估標準紀錄表」（下稱評估標準紀錄表）及「有無
    繼續施用毒品傾向評估標準說明手冊」（下稱評估標準說明
    手冊），其中關於「毒品犯罪相關司法紀錄」「其他犯罪相
    關紀錄」等項目均改以總分上限為計分方式，並於民國110
    年3月26日實施。本件原確定裁定（即臺灣臺中地方法院109
    年度訴字第1715號令入戒治處所強制戒治之裁定）所憑之法
    務部○○○○○○○○附設勒戒處所評定之有無繼續施用毒品傾向證
    明書及評估標準紀錄表，就抗告人前科部分，不設上限採計
    配分之評估基準，實質上已然變動，此一變動可能動搖抗告
    人是否繼續施用毒品傾向之判定結果。針對此類重新審理案
    件，各級法院均統一見解認定評估標準紀錄表及評估標準說
    明手冊之修正為「新證據」，均重新審酌此新證據，若確實
    動搖原裁定結果，並做出適法之裁判，即釋放或裁定撤銷，
    原裁定卻以無理由駁回，顯有相同事務卻為不同處理方式，
    有違公平原則。綜上，請撤銷原裁定，更為適法之裁定等語
    。
二、觀察、勒戒及強制戒治之裁定確定後，有下列情形之一，認
    為應不施以觀察、勒戒或強制戒治者，受觀察、勒戒或強制
    戒治處分之人，或其法定代理人、配偶，或檢察官得以書狀
    敘述理由，聲請「原裁定確定法院」重新審理：㈠適用法規
    顯有錯誤，並足以影響裁定之結果者。㈡原裁定所憑之證物
    已證明為偽造或變造者。㈢原裁定所憑之證言、鑑定或通譯
    已證明其為虛偽者。㈣參與原裁定之法官，或參與聲請之檢
    察官，因該案件犯職務上之罪，已經證明者。㈤因發現確實
    之新證據足認受觀察、勒戒或強制戒治處分之人，應不施以
    觀察、勒戒或強制戒治者。㈥受觀察、勒戒或強制戒治處分
    之人，已證明其係被誣告者，毒品危害防制條例第20條之1
    第1項定有明文。
三、經查：
(一)上開評估標準紀錄表及評估標準說明手冊，係法務部因應毒
    品危害防制條例修正及最高法院刑事大法庭109年度台上大
    字第3826號裁定意旨，針對多數不特定人民就有無繼續施用
    毒品傾向評估事項，所為對外發生法律效果而具有法規性質
    之命令，故上開評估標準紀錄表、評分標準說明手冊之修正
    ，屬於行政規則或法規命令之修正，為法律變更，並非前引
    毒品危害防制條例第20條之1第1項第5款所稱之「新證據」
    ，聲請人以上述修正屬「新證據」為由聲請重新審理，與法
    定要件不符，尚非有據。
(二)又原確定裁定於110年3月5日作成時，上開評估標準紀錄表
    及評估標準說明手冊尚未修正，法務部○○○○○○○○依據當時有
    效之修正前評估標準紀錄表製作「有無繼續施用毒品傾向證
    明書」「有無繼續施用毒品傾向評估標準紀錄表」，評估抗
    告人有繼續施用毒品之傾向，自屬合法，原確定裁定再憑以
    認定抗告人有繼續施用毒品之傾向，而令抗告人入戒治處所
    強制戒治，亦難認有毒品危害防制條例第20條之1第1項第1
    款所指適用法規顯有錯誤足以影響裁定之結果，或同條項第
    3款所稱原確定裁定所憑之鑑定已證明其為虛偽之情事，顯
    不符合前揭聲請重新審理之事由。
(三)綜上所述，抗告人以法務部關於上開評估標準紀錄表及評估
    標準說明手冊之修正為「新證據」，而聲請重新審理，顯與
    毒品危害防制條例第20條之1第1項所定5款聲請重新審理事
    由不合，原裁定因而駁回其聲請，並無違誤，本件抗告為無
    理由，應予駁回。
(四)上開評估標準紀錄表、評估標準說明手冊修正後，如依新標
    準重新評估，有合於保安處分執行法第28條第1項前段所稱
    「保安處分定有期間者，在期間未終了前，認無繼續執行之
    必要」之情形時，應由戒治處所將無繼續執行必要之事由陳
    報檢察官，由檢察官另為適法之處理。而本件抗告人因前述
    評估標準修正後，重新評估靜態因子及動態因子總分合計為
    53分，經檢察官聲請後，原審法院業以110年度聲字第2046
    號裁定認無繼續執行強制戒治處分之必要，而免予繼續執行
    強制戒治，抗告人並於110年5月26日釋放出所，有上開裁定
    、臺灣高等法院被靠前案紀錄表在卷可稽，附此敘明。
據上論斷，應依刑事訴訟法第412條，裁定如主文。　　　
中　　華　　民　　國　　110 　年　　6 　　月　　7 　　日
       　　刑事第十庭    審判長法　官  陳  宏  卿
 　　　　　　　　　　　　　    法　官  楊  文  廣
　　　　　　　　　　　　　　　 法　官  簡  芳  潔                          
以上正本證明與原本無異。     
不得再抗告。
                               書記官  廖  婉  菁 
　　　　　　　　　
中　　華　　民　　國　　110 　年　　6 　　月　　8 　　日